【裁判字號】    97,親,74
【裁判日期】    980123
【裁判案由】    請求認領
【裁判全文】
臺灣雲林地方法院民事判決                97年度親字第74號
原      告  丙○○
法定代理人  丁○○
被      告  甲○○
訴訟代理人  乙○○律師
上列當事人間請求認領事件，於中華民國98年1 月20日言詞辯論
終結，本院判決如下：
    主      文
被告甲○○應認領原告丙○○為其女。
訴訟費用新臺幣仟元由被告負擔。
    事實及理由
壹、原告主張：被告與原告生母丁○○於民國80年至81年間有同
    居關係，丁○○並於該段期間受孕，並於82年3 月19日生育
    原告，後雖因被告另有婚姻關係而分居，被告亦曾持續支付
    扶養費予原告，但被告並不承認其與原告之血緣，足認本件
    有有請求認領之必要，爰依民法第1067條第1 項之規定，提
    起本訴等語；並聲明如主文。
貳、被告之陳述：對親子鑑定之過程與結果不爭執，願由法院判
    決，但請考量被告因投資失利，負債纍纍，希原告能體諒被
    告之經濟能力等語。
、得心證之理由：
一、按認領子女事件，與社會公益有關，當事人處分主義應受限
    制，故民事訴訟法第596 條第1 項已規定關於同法第589 條
    之訴，準用同法第574 條第3 項規定，即關於認諾、捨棄、
    訴訟上自認及不爭執事實之效力，於認領子女事件不適用之
    。準此，被告就本件訴訟為認諾、訴訟上自認或不爭執事實
    ，本院僅得以此作為自由心證判斷事實真偽之資料，並不得
    依此遽為認定，合先敘明。
二、次按，有事實足認其為非婚生子女之生父者，非婚生子女或
    其生母或其他法定代理人，得向生父提起認領之訴，民法第
    1067條第1 項定有明文。
（一）本件原告固先主張被告有撫育之事實，惟實際上，被告並
      未正式承認原告是其血脈，且曾出言懷疑，是本件被告支
      付金錢之行為，是否該當「撫育」之事實，於判斷被告之
      主觀認知上，尚有疑慮，自難逕依民法第第1065條第1 項
      末段視為認領，則本件原告應可逕行提起請求認領之訴，
      由法院審理判決。
（二）本件兩造於第一次庭期時，即達成處理爭點之共識，由兩
      造先進行血緣鑑定；嗣血緣鑑定結果出來後，被告固改稱
      不否認血緣鑑定結果等語，除不能否定原告起訴時有起訴
      之必要性外，被告另稱涉及到經濟因素，然迄未先行前往
      戶政機關為認領之登記，則本件於被告先前之行為是否構
      成撫育效果既有爭執，於未辦理認領登記狀況下，法院若
      逕曉諭改提確認之訴，反可能導致被告作妨訴抗辯，滋生
      其他爭訟。
（三）又兩造之實際生活或執業場所，均在本院轄區。
（四）因之，本件仍宜依原告之聲明，由法院為審理判決。
三、原告主張兩造間有父女血緣之事實，但被告未為認領登記，
    業據其提出戶籍謄本、財團法人佛教慈濟綜合醫院大林分院
    （下稱慈濟醫院大林分院）親子鑑定報告等件為證；而依據
    上述親子鑑定報告所載結論：「1.不能排除丙○○與甲○○
    之親子關係。2.親子關係指數（CPI） 為：00000000；亦即
    『甲○○是丙○○親生父親』這個可能性與『任何中國男人
    偶然具有丙○○的親生父親所必須具備的基因半型』這一可
    能性相比，大約為：00000000倍。3.也就是洪仲微與甲○○
    之父女關係確定率為：99.99999% 。」等語明確，有上揭慈
    濟醫院大林分院於98年1 月2 日採驗、同年1 月8 日出具之
    親子鑑定報告書在卷可稽，且為被告所不否認，可見兩造間
    具有真實之血緣關係，原告為被告之女乙節，可認屬實，自
    堪信原告之主張為真正。
四、至於被告以書面及由訴訟代理人陳稱被告本人經濟不佳等情
    事，縱然屬實，乃是兩造間扶養義務與扶養程度之問題，並
    不影響法院關於兩造親子血緣之判斷。
五、揆之上開說明，雖原告出生時，戶籍登記為父不詳，然依前
    開鑑定結果，原告實為被告之親生女，是原告依民法第1067
    條第1 項之規定，提起本件認領之訴，請求被告認領原告為
    其女，洵屬有據，應予准許。
肆、據上論斷，本件原告之訴為有理由，依民事訴訟法第78條，
    判決如主文。
中    華    民    國    98    年    1     月    23    日
                  家事法庭  法  官    黃玉清
以上正本係照原本作成。
如對本判決上訴，須於判決送達後20日內向本院提出上訴狀（須
附繕本）並需繳納上訴費用新臺幣4,500 元。
中    華    民    國    98    年    1     月    23    日
                            書記官    鄭國銘


司法院資訊處製作；財團法人民間司法改革基金會備份。
